【裁判字號】    90,上訴,1076
【裁判日期】    901023
【裁判案由】    偽造文書等
【裁判全文】
臺灣高等法院臺南分院刑事判決          九十年度上訴字第一七六號  Ａ
      上  訴  人  臺灣臺南地方法院檢察署檢察官
      被      告  乙  ○  ○
      被      告  甲  ○  ○
右上訴人因被告等偽造文書等案件，不服臺灣臺南地方法院九十年度訴字第一一五號
中華民國九十年七月十日第一審判決（起訴案號：臺灣臺南地方法院檢察署八十九年
度偵字第一二七四九號），提起上訴，本院判決如左：
      主      文
原判決撤銷。
乙○○、甲○○共同行使偽造私文書，足生損害於他人，乙○○處有期徒刑捌月；甲
○○處有期徒刑陸月，如易科罰金，以參佰元折算壹日。
偽造汽車出廠與貨物稅完稅照證、汽車新領牌照登記書、汽車過戶登記書、魏有勇之
行車執照影本、國民身分證影本等各壹紙及「魏有勇」印章壹枚，均沒收。
      事      實
一、乙○○、甲○○均明知「吳中興」（起訴書誤載為林中興，惟真實姓名、住所不
    詳），所持有之小客車（原車主為黃昱庭，車牌號碼Ｃ七－一七０八號、引擎號
    碼ＡＡ－ＡＮ一三九二八號、車身號碼ＢＡＯ八０八六號；經變造引擎號碼為Ａ
    Ａ－ＡＮ一三九三四、車身號碼為ＢＡＯ八０九一號並換掛Ａ七－四一一一號車
    牌後，名義上車主即為魏有勇，俗稱之ＡＢ車），係來路不明之贓車，竟基於共
    同收受贓物之犯意聯絡，於民國（下同）八十九年十一月一日下午三時許，在高
    雄市○○○○道附近，收受前開自小客車及該自用小客車之偽造汽車出廠與貨物
    稅完稅照證、汽車新領牌照登記書、魏有勇之行車執照、國民身分證影本及印章
    等物；又共同於同年月四日上午駕駛上開小客車，將上開偽造之照證、行車執照
    及國民身分證影本、印章及新台幣（下同）二百元交予不知情之協進汽車代檢商
    黃陳淑姮，要求代辦過戶事宜，並偽造汽車過戶申請書，以不實事項之汽車過戶
    登記書持向台南監理站申請過戶，使台南監理站承辦人員信以為真，而於職務上
    掌管之公文書登載為乙○○所有，足以生損害於黃昱庭、魏有勇及監理機關對汽
    車過戶管理之正確性。嗣甲○○駕駛上開之小客車載乙○○等於同年月四日晚上
    十一時四十分許，途經台南縣佳里鎮鎮○里○○○○○路鎮山宮前為警查獲。扣
    得偽造汽車出廠與貨物稅完稅照證、汽車新領牌照登記書、汽車過戶登記書、魏
    有勇之行車執照影本、國民身分證影本等各一紙。
二、案經台南縣警察局佳里分局移送臺灣台南地方法院檢察署檢察官偵查起訴。
      理      由
一、被告乙○○固坦承有於右揭時地自「吳中興」收受本件被查獲之小客車及證照，
    並委託黃陳淑姮代辦過戶等情不諱；被告甲○○固亦供承有於右記時地偕同乙○
    ○自「吳中興」收受前開物品，並與乙○○共同委託黃陳淑姮代辦過戶等情不諱
    ；惟均否認有何犯行，被告乙○○並辯稱：係「吳中興」欠我六合彩彩金七、八
    十萬元，「吳中興」以本件之小客車抵償，我不知該車係ＡＢ車云云。另被告甲
    ○○則辯稱：我僅幫乙○○開車，其他我不知情云云。經查：本件被查獲之小客
    車原引擎號碼為ＡＡ－ＡＮ一三九二八號、車身號碼為ＢＡＯ八０八六號；經變
    造後引擎號碼為ＡＡ－ＡＮ一三九三四、車身號碼為ＢＡＯ八０九一號，有台南
    縣警察局八十九年十一月二十日八九佳警刑字第一００一四號函所附之鑑定報告
    書一件在卷足稽。參以引擎號碼ＡＡ－ＡＮ一三九二八號、車身號碼ＢＡＯ八０
    八六號之車牌號碼為Ｃ七－一七０八號，係黃昱庭所有，於八十九年六月二十九
    日上午八時許，在台南市○○○街一三一號前被竊，亦據黃昱庭於警訊時證述綦
    詳，且有查詢車輛認可資料一紙附卷可按。是本件被告二人所收受之自小客車係
    來路不明之贓車至明。又查被告乙○○既能向「吳中興」簽賭六合彩，卻未能提
    出「吳中興」之年籍資料住所，供本院查證以實其說，是被告等辯稱該車係「吳
    中興」交予我抵償賭債乙情，並不可採。又被查獲之贓車及照證等係被告二人共
    同委託不知情之黃陳淑姮代辦過戶手續，並交付代辦費之事實，亦據黃陳淑姮於
    警訊時證述明確。且被告二人共同持交並委託黃陳淑姮代辦過戶手續之照證等均
    係偽造，有汽車出廠與貨物稅完稅照證、汽車新領牌照登記書等在卷足稽。其等
    將上開偽造之照證、行車執照及國民身分證影本、印章交予不知情之協進汽車代
    檢商黃陳淑姮代辦過戶事宜，並偽造汽車過戶申請書，以不實事項之汽車過戶登
    記書持向台南監理站申請過戶，使台南監理站承辦人員信以為真，而於職務上掌
    管之公文書登載為乙○○所有，客觀上足以生損害於黃昱庭、魏有勇及監理機關
    對汽車過戶管理之正確性，應堪認定。故被告二人上開所辯，顯係事後畏罪卸責
    之詞，不足採取。其等事證明確，犯行均堪認定。
二、核被告乙○○、甲○○二人所為，均係犯刑法第二百十六條、第二百十條之行使
    偽造私文書罪、同法第二百十六條、第二百十二條之行使偽造特種文書、同法第
    二百十四條之使公務員登載不實罪及同法第三百四十九條第一項之收受贓物罪。
    公訴人就上開使公務員登載不實部分，誤認係犯刑法第二百十六條、第二百十一
    條之行使偽造公文書罪，顯有未洽，此部分起訴法條應予變更。被告二人有犯意
    之聯絡及行為之分擔，皆為共同正犯。又被告利用不知情之協進汽車代檢商黃陳
    淑姮辦理過戶事宜，並偽造汽車過戶申請書，以不實事項之汽車過戶登記書持向
    台南監理站申請過戶，使台南監理站承辦人員信以為真，而於職務上掌管之公文
    書登載為乙○○所有，就此行使偽造私文書、使公務員登載不實等罪部分，被告
    應為間接正犯。再者，偽造汽車過戶申請書、汽車過戶登記書係行使之低度行為
    ，偽造印章、印文係偽造私文書之部分行為，均不復另論。被告所犯四罪間有方
    法與目的之牽連關係，應從一重之行使偽造私文書罪處斷。
三、原審疏未詳加調查證據及未細心勾勒案情，遽以本件無證據證明被告二人犯罪，
    而均予諭知無罪之判決，尚嫌速斷。檢察官上訴意旨執此指摘原判決不當，為有
    理由，自應由本院將原判決撤銷改判。爰審酌被告二人之素行、犯罪之動機、目
    的、手段、方法、對被害人造成之損害及犯後態度等一切之情狀，分別量處如主
    文第二項所示之刑，並就被告甲○○部分諭知易科罰金以三百元折算一日之標準
    。又按九十年一月十日經總統公佈之刑法第四十一條第一項規定：「犯最重本刑
    為五年以下有期徒刑以下之刑之罪，而受六個月以下有期徒刑或拘役之宣告，因
    身體、教育、職業、家庭之關係或其他正當理由，執行顯有困難者，得以一元以
    上三元以下折算一日，易科罰金，但確因不執行所宣告之刑，難收矯正之效，或
    難以維持法秩序者，不在此限。」，並於同年月十二日生效施行，被告陳旻君於
    行為後法律有變更，裁判時之法律較有利於行為人，自應適用裁判時法律，附此
    敘明。偽造汽車出廠與貨物稅完稅照證、汽車新領牌照登記書、汽車過戶登記書
    、魏有勇之行車執照影本、國民身分證影本各一紙，係屬被告乙○○所有供被告
    二人犯罪所用之物，依刑法第三十八第一項第二款之規定，均宣告沒收。又「魏
    有勇」印章壹枚，雖未扣案，然無證據足證其已滅失，依刑法第二百十九條之規
    定，宣告沒收。
據上論斷，應依刑事訴訟法第三百六十九條第一項前段、第三百六十四條、第三百條
、第二百九十九條第一項前段，刑法第二條第一項前段、第二十八條、第二百十六條
、第二百十條、第二百十二條、第二百十四條、第三百四十九條第一項、第五十五條
、修正後第四十一條第一項前段、第三十八條第一項第二款、第二百十九條，罰金罰
鍰提高標準條例第一條前段、第二條，判決如主文。
本案經檢察官邱克斌到庭執行職務。
中    華    民    國      九十      年      十      月      二十三      日
                                  臺灣高等法院臺南分院刑事第一庭
                                      審判長法官  鄭    文    肅
                                            法官  黃    三    哲
                                            法官  王    浦    傑
右正本證明與原本無異。
如不服本判決，應於判決送達後十日內向本院提出上訴狀，其未敘述理由者並應於提
出上訴狀後十日內向本院補提理由書（應附繕本)。
                                      法院書記官  蔡    振    豐
中    華    民    國      九十      年      十      月      二十五      日
附錄：本判決論罪科刑法條
中華民國刑法第二百一十六條
 (行使偽造變造或登載不實之文書罪)
行使第二百十條至第二百十五條之文書者，依偽造、變造文書或登載不實事項或使登
載不實事項之規定處斷。
中華民國刑法第二百十條
 (偽造變造私文書罪)
偽造、變造私文書，足以生損害於公眾或他人者，處五年以下有期徒刑。
中華民國刑法第二百十二條
 (偽造變造特種文書罪)
偽造、變造護照、旅券、免許證、特許證及關於品行、能力服務或其他相類之證書、
介紹書，足以生損害於公眾或他人者，處一年以下有期徒刑、拘役或三百元以下罰金
。
中華民國刑法第二百十四條
 (使公務員登載不實罪)
明知為不實之事項，而使公務員登載於職務上所掌之公文書，足以生損害於公眾或他
人者，處三年以下有期徒刑、拘役或五百元以下罰金。
中華民國刑法第三百四十九條第一項
收受贓物者，處三年以下有期徒刑、拘役或五百元以下罰金。


司法院資訊處製作；財團法人民間司法改革基金會備份。
